臺灣臺北地方法院民事裁定
109年度店簡字第1100號
原      告  洪明足  
訴訟代理人  吳旭洲律師
            林譽恆律師
            楊倢欣律師
被      告  林張來好
訴訟代理人  林春榮  

上列當事人間請求確認租賃關係存在事件，本院裁定如下：
    主  文
原告於民國一一一年二月九日提出民事準備四狀，及於民國一一
一年二月二十三日言詞辯論期日所為變更之訴駁回。
變更之訴訴訟費用由原告負擔。
    理  由
一、按「訴狀送達後，原告不得將原訴變更或追加他訴。但有下
    列各款情形之一者，不在此限：一、被告同意者。二、請求
    之基礎事實同一者。三、擴張或減縮應受判決事項之聲明者
    。四、因情事變更而以他項聲明代最初之聲明者。五、該訴
    訟標的對於數人必須合一確定時，追加其原非當事人之人為
    當事人者。六、訴訟進行中，於某法律關係之成立與否有爭
    執，而其裁判應以該法律關係為據，並求對於被告確定其法
    律關係之判決者。七、不甚礙被告之防禦及訴訟之終結者。
    」民事訴訟法第249條第1項前段定有明文。又所謂「請求之
    基礎事實同一」者，係指變更或追加之訴與原訴之原因事實
    ，有其社會事實上之共通性及關聯性，而就原請求所主張之
    事實及證據資料，於變更或追加之訴得加以利用，且無害於
    他造當事人程序權之保障，俾符訴訟經濟者稱之（最高法院
    91年度台抗字第648 號、101 年度台抗字第404 號裁定意旨
    參照）。法律所以限制原告於起訴後為訴之變更或追加者，
    旨在保護被告之利益及防止訴訟之延滯，前者在於保障被告
    主觀上之訴訟權，後者在於確保法院客觀上應適時審理之公
    共利益，是判別訴之變更、追加，有無妨礙被告之防禦及訴
    訟之終結，應以變更、追加後之訴，需否重新認定原告起訴
    之事實及另行蒐集訴訟資料為斷。
二、本件原告於民國109年7月14日起訴主張其所有之建物（下稱
    系爭建物）坐落被告所有基隆市○○區○○段○○○段000地號土地
    (下稱系爭土地），並請求確認兩造間之基地租賃關係存在
    。嗣原告就其起訴請求確認之建物門牌號碼究為「基隆市○○
    區○○路000號」或「基隆市○○區○○路000號」，前後所陳不一
    ，始終無從確定原告欲請求確認之標的為何，故本院於110
    年8月30日期日命原告訴訟代理人說明其所指系爭建物為何
    ？原告訴訟代理人當庭陳明本件訴之聲明為：「確認被告與
    原告間就門牌「基隆市○○區○○路000 號」之建物，所占用被
    告所有之系爭土地(即鈞院卷第363頁編號D斜線範圍)之基地
    租賃關係存在。」(見本院110 年8 月30日言詞辯論筆錄)，
    參以其所指本院卷第363頁編號D斜線範圍所坐落之建物即為
    基隆市○○區○○路000號建物，有基隆市地政事務所土地相關
    複丈成果圖在卷可憑（參本卷卷第363頁），則本件原告訴
    請確認基地租賃關係存在之標的即基隆市○○區○○路000 號建
    物所坐落之基地，堪以認定。
三、原告於確認其所主張具租賃契約關係之標的為基隆市○○區○○
    路000 號建物所坐落之基地後，竟又於111年2月9日民事準
    備四狀稱本件訴訟與「真正的157號建物」無涉等語，經本
    院於111年2月23日言詞辯論期日確認其真意後，原告復改稱
    系爭建物為基隆市○○區○○路000號建物之一部分等語，並變
    更其聲明。核其所為，顯係將原訴變更，而被告未同意其變
    更（見本院111年2月23日言詞辯論筆錄），且基隆市○○區○○
    路000號與基隆市○○區○○路000號建物為相互獨立之建物，原
    告所為訴之變更前後所據之基礎事實並不相同，其待證事實
    、證據資料等均顯有歧異，皆不具同一性或一體性，況若准
    原告訴之變更，勢將妨害被告之防禦及訴訟之終結，原告上
    開訴之變更並無合乎民事訴訟法第255 條第1項其他各款情
    形。從而，原告所為上開訴之變更，於法未合，應予駁回。
四、依民事訴訟法第249 條第1項第6款，第95條，第78條，裁定
　　如主文。
中　　華　　民　　國　　111 　年　　5 　　月　　25　　日
                  臺灣臺北地方法院新店簡易庭　　  
                              法  官　張淑美
以上為正本係照原本作成。
如不服本裁定，應於本裁定送達後10日內，向本院提出抗告狀並
表明抗告理由（須附繕本），及繳納抗告費新臺幣1,000元。 
中　　華　　民　　國　　111 　年　　5 　　月　　25　　日
                              書記官  馮姿蓉